【裁判字號】    90,訴,459
【裁判日期】    901219
【裁判案由】    懲治盜匪條例
【裁判全文】
臺灣嘉義地方法院刑事判決                            九十年度訴字第四五九號
    公  訴  人  臺灣嘉義地方法院檢察署檢察官
    被      告  己○○
    選任辯護人  劉意
右列被告因懲治盜匪條例案件，經檢察官提起公訴（九十年度偵字第四三八四號、第
四四六九號）及移送併辦（九十年度偵字第五一三六號、第五七九七號），本院判決
如左：
    主  文
己○○共同連續意圖為自己不法之所有，以強暴致使不能抗拒而取他人之物，處有期
徒刑拾捌年，褫奪公權捌年。扣案之手銬貳副、手銬鑰匙壹把、膠布貳捲、膠布貳袋
均沒收。如附表一、二、三所示之財物發還該等附表所示之人。
    事  實
一、己○○素行不良，有違反槍砲彈藥刀械管制條例、賭博、妨害自由、懲治盜匪條
    例等多項前科（尚不構成累犯），其中懲治盜匪條例案件於民國八十六年一月二
    十三日經臺灣臺北地方法院判處有期徒刑九年，經己○○上訴於臺灣高等法院後
    撤回上訴，於八十六年四月三日確定，甫於九十年二月二日假釋出獄，尚在保護
    管束期間內，仍不知痛改前非，更生向上，竟與成年之薛球、陳益華（均在逃）
    共同基於意圖為自己不法所有之概括犯意聯絡，先後於下列時日駕駛薛球自行利
    用「陳玉峰」名義所購買之車牌號碼Ｒ２—５６６７號自用小客車抵達下列地點
    ，入內以下述強暴、脅迫手段致使下列之人（法人除外）身心俱受壓抑達於不能
    抗拒之程度，而強取其財物：
（一）於九十年五月五日下午三時三十分許，三人駕車抵達雲林縣虎尾鎮惠來里惠來
      一七五之六號天鷹工業股份有限公司（下稱天鷹公司），己○○持薛球交付疑
      似藍波刀之兇器一把，薛球持疑似手槍之兇器一把，陳益華持疑似衝鋒槍之兇
      器一把（該等兇器均未據扣案，是否分屬槍砲彈藥刀械管制條例所指之刀械、
      槍砲不明），均頭戴面罩，跑步進入該公司辦公室，陳益華先大聲喝令「不許
      動！」，將負責人丁○○與會計壬○○（丁○○之配偶）、戊○○、乙○○及
      客戶李明哲等五人趕入廚房，再由薛球逐一以其所有之膠布加以綑綁，丁○○
      另遭薛球以其所有之手銬銬住雙手，己○○則負責在廚房看守，以此強暴、脅
      迫方法致使丁○○等人均不能抗拒，薛球、陳益華即在該公司一、二樓取得如
      附表一所示天鷹公司、壬○○、乙○○所有之財物，廠長吳杉發於丁○○等人
      遭綑綁後不久進入辦公室，亦遭薛球持槍趕入廚房，再遭薛球利用膠布及天鷹
      公司所有之電線予以綑綁，以此強暴、脅迫方法致使不能抗拒，薛球、陳益華
      隨又將保險櫃移至走廊予以敲打，因無法開啟，己○○、薛球、陳益華始作罷
      ，駕車離去。後壬○○自行掙脫，協助其他人鬆綁，方得以報案，經警到場後
      ，扣得薛球所有上開手銬一副及膠布一捲、天鷹公司所有之電線一捆，旋又於
      該公司附近之佳佳農場內扣得薛球於進入天鷹公司前預先丟棄而為己○○所有
      非供犯罪所用之雷射唱片三十張。薛球於得手後，交付不能證明屬於盜匪所得
      之現金新臺幣（下同）一萬元供己○○花用。
（二）九十年五月十一日上午，三人駕車預先抵達辛○○○○路五一九號金星銀樓附
      近工地守候，於九時十五分許，再分持上開兇器，進入銀樓，先由薛球持疑似
      手槍之兇器喝令銀樓負責人甲○○「不要動！」，將甲○○銬上手銬，強押至
      地下室，再以預藏之膠帶綑綁手腳與矇住眼、口，己○○負責看守，薛球、陳
      益華隨即至一樓櫥窗搜刮如附表二所示之財物，得手後即駕車離去。後甲○○
      自行掙脫報案，經警到場後，扣得薛球所有上開手銬一副。薛球於得手後，交
      付不能證明屬於盜匪所得之現金二萬元供己○○花用。
（三）九十年五月二十二日下午一時三十分許，三人又駕車抵達臺南縣鹽水鎮○○路
      十七號金立山銀樓，薛球、陳益華分別預藏上開疑似手槍、衝鋒槍之等兇器，
      己○○徒手，先假借向負責人庚○○○選購金飾，隨即持上開兇器將庚○○○
      趕入廚房，以膠布綑綁其手腳，在場之庚○○○外孫高資傑（八十九年七月四
      日生）因年齡幼小，任其哭泣，後庚○○○之母丙○下樓查看，亦遭喝令進入
      廚房，己○○則負責看守庚○○○等人，薛球、陳益華隨即搜刮櫥窗內如附表
      三所示之財物，得手後駕車離去。後庚○○○自行掙脫報案，經警到場後，扣
      得薛球所有供作案用之膠布一捲、膠布二袋。薛球於得手後，交付不能證明屬
      於盜匪所得之現金三萬元供己○○花用。
二、己○○嗣於九十年七月六日凌晨零時三十分許，騎乘薛球自行利用「陳玉峰」名
    義所購買之車牌號碼ＭＡＹ—４３２號機車，在辛○○○○路與自由路口為警查
    獲，並扣得薛球所有於金星銀樓作案用之手銬鑰匙一把。
三、案經辛○○警察局第一分局報告臺灣嘉義地方法院檢察署檢察官偵查起訴，及雲
    林縣警察局虎尾分局報告臺灣雲林地方法院檢察署、臺南縣警察局新營分局報告
    臺灣臺南地方法院檢察署呈請臺灣高等法院臺南分院檢察署令轉臺灣嘉義地方法
    院檢察署檢察官移送併辦。
    理  由
一、訊據被告己○○對於右揭犯罪事實坦承不諱，僅辯稱：是被薛球、陳益華脅迫才
    犯案云云。惟查：（一）關於九十年五月五日所犯部分，業據被害人丁○○、壬○○、戊○○、乙○○、李明哲、吳杉發於警訊及本院審理中指陳詳盡（第二一
    五三四號警卷第七至二一頁、第三三至三五頁，本院卷第四七頁），並有共犯薛
    球作案前預先丟棄，為己○○所有之雷射唱片三十張與綑綁被害人之手銬一副、
    電線一捆、膠布一捲扣案可稽（第三一四二號偵查卷第三九頁、第四一頁）。上
    開唱片經內政部警政署刑事警察局鑑定，復認留有被告及共犯薛球之指紋，有該
    局九十年六月二十一日（九０）刑紋字第八八五七一號鑑驗書可參（第二一五三
    四號警卷第二五至三二頁）。（二）關於九十年五月十一日所犯部分，業據被害
    人甲○○於警訊及本院審理中指陳詳盡（第一六四六號警卷第九至二二頁、第三
    十至三一頁，本院卷第五一至五二頁），並有被害報告單一紙在卷及手銬一副、
    手銬鑰匙一把扣案可參（第一六四六號警卷第二六至二八頁、第四三八四號偵查
    卷第三頁）。（三）關於九十年五月二十二日所犯部分，業據被害人庚○○○、
    丙○於警訊、檢察官偵查中及本院審理中指陳詳盡（第二０一六號警卷第一至四
    頁、第七至十頁、第十四至十六頁，第五一三六號偵查卷第二八頁反面，本院卷
    第一四一至一四三頁、第一六九至一七一頁），核與證人黃昱菖即被害人庚○○○之子於警訊所述目睹被告等三人由金立山銀樓強盜財物後駕車離去之情節相符
    （第二０一六號警卷第四至六頁），並有共犯薛球利用「陳玉峰」名義所購買Ｒ
    ２—５６６７號小客車之買賣合約書影本、金立山銀樓部分金飾照片在卷可參（
    第二０一六號警卷第十一頁反面、第十七至二七頁），又該銀樓監視器攝有作案
    過程錄影帶一捲（第五一三六號偵查卷第三十頁），復經本院勘驗屬實（本院卷
    第一四０頁），此外，又有Ｒ２—５６６７號小客車、ＭＡＹ—４３２號機車車
    籍資料可憑（本院卷第三七至三八頁）。按本案盜匪犯行計有三次，其間相隔數
    日，被告如無犯意聯絡，大可趁隙脫離，或伺機報警逮捕其餘共犯，竟捨此不為
    ，而共同劫取財物，並接受共犯薛球交付之現金，況本院查無證據證明被告係遭
    共犯脅迫始犯案，所辯自難採信，事證明確，被告之犯行足堪認定。
二、被告己○○意圖為自己不法所有，以強暴、脅迫致使不能抗拒，而取他人之物，
    核其三次所為，均係犯懲治盜匪條例第五條第一項第一款之盜匪罪。被告與成年
    之薛球、陳益華三人就上揭犯行，有犯意之聯絡及行為之分擔，皆為共同正犯。
    被告於實施盜匪犯行之際，所為妨害自由犯行，已包括於盜匪犯行之內，又被告
    脅迫之低度行為，應為強暴之高度行為所吸收，均不另論罪。被告先後三次行為
    ，時間緊接、犯罪構成要件相同，顯係基於概括犯意為之，應依刑法第五十六條
    連續犯規定論以一罪，有期徒刑部分並加重其法定刑，無期徒刑部分依刑法第六
    十五條第一項規定不得加重。公訴人雖僅就本判決事實欄一、（二）之犯行提起
    公訴，然檢察官就犯罪事實之一部起訴者，其效力及於全部，本案被告就事實欄
    一、（一）及（三）部分之犯罪事實，與前揭論罪科刑之部分，有連續犯之關係
    ，已如前述，本院自應就屬於裁判上一罪之事實欄一、（一）及（三）部分一併
    加以裁判。查被告素行不良，有違反槍砲彈藥刀械管制條例、賭博、妨害自由、
    懲治盜匪條例等多項前科，其中懲治盜匪條例案件於八十六年一月二十三日經臺
    灣臺北地方法院判處有期徒刑九年，經被告上訴於臺灣高等法院後撤回上訴，於
    八十六年四月三日確定，甫於九十年二月二日假釋出獄，尚在保護管束期間，有
    臺灣高等法院被告全國前案紀錄表可稽，雖不構成累犯，惟於保護管束期間不知
    痛改前非，更生向上，乃夥同共犯薛球、陳益華連續實施本案三次盜匪犯行，非
    僅侵害他人之財產法益與自由法益，並造成被害人終生難以平復之恐懼不安，其
    中強盜金星、金立山二銀樓之犯行，更將被害人賴以維生之資產悉數劫掠，幾乎
    使被害人瀕臨於破產之絕境，破壞治安甚鉅，爰審酌被告之素行不良，犯罪動機
    無絲毫可憫之處，攜帶兇器犯案，手段橫暴，無視法律之存在，被害人損失慘重
    ，惟於本案並非首腦，且犯後坦認犯行，態度尚稱良好及其他一切情狀，量處如
    主文所示之刑，以資儆懲。被告所犯既係懲治盜匪條例之罪，且連續為之，藐視
    法令，惡性重大，依其犯罪之性質，應有褫奪公權之必要，爰併宣告褫奪公權八
    年。扣案之手銬二副、手銬鑰匙一把、膠布二捲、膠布二袋均係共犯薛球所有，
    且係供本案犯罪所用，業據被告供承在卷，應依刑法第三十八條第一項第二款宣
    告沒收。至共犯薛球綑綁被害人吳杉發之扣案電線一捆，因係取自天鷹公司，並
    非被告或其餘共犯所有，又非依法應諭知沒收之物，自不得宣告沒收。另被告與
    共犯作案用之疑似槍砲、刀械等兇器均未據扣案，無法證明係違禁物，且其形式
    、特徵不明，為免執行發生困難，爰不諭知沒收。又按盜匪所得之財物，應發還
    被害人，懲治盜匪條例第十二條第一項定有明文，是被告如附表一、二、三所示
    盜匪所得，既不能證明業已滅失，自應諭知分別發還該等被害人。
據上論斷，應依刑事訴訟法第二百九十九條第一項前段，懲治盜匪條例第五條第一項
第一款、第七條第一項、第八條，刑法第二十八條、第五十六條、第三十七條第二項
、第三十八條第一項第二款，判決如主文。
本案經檢察官朱介斌到庭執行職務。
中    華    民    國      九十      年      十二      月      十九      日
                                臺灣嘉義地方法院刑事第一庭
                                    審判長法  官  許  進  國
    法  官  林  世  芬
                                          法  官  廖  政  勝
右正本證明與原本無異。
如不服本判決，應於判決送達後十日內向本院提出上訴狀( 應附繕本 )。
中    華    民    國      九十      年      十二      月      十九      日
                                          書記官  陳  湘  蓉
附錄本案論罪科刑法條全文
懲治盜匪條例第五條第一項第一款
有左列行為之一者，處無期徒刑或七年以上有期徒刑：
一、意圖為自己或第三人不法所有，以強暴、脅迫、藥劑、催眠術或他法，致使不能
    抗拒，而取他人之物或使其交付者。
附表一
┌──┬────┬──────┬────────────────────┐
│編號│被 害 人│  財    物  │    財  物  內  容  所  憑  依  據      │
├──┼────┼──────┼────────────────────┤
│ 一 │天鷹工業│現金新臺幣十│被害人丁○○即公司負責人、被害人壬○○即│
│    │股份有限│八萬元      │丁○○之配偶雖均稱現金新臺幣約計二十萬元│
│    │公司    │            │（第二一五三四號警卷第八頁反面、第十頁反│
│    │        │          │面），但保管該筆現金之被害人即會計人員周│
│    │        │            │秀燕稱係十八萬元（同右警卷第十二頁反面）│
│    │        │            │，自應以被害人戊○○所述為據。          │
├──┼────┼──────┼────────────────────┤
│ 二 │同    右│美金七百元  │依被害人丁○○所述（同右警卷第八頁反面）│
├──┼────┼──────┼────────────────────┤
│ 三 │同    右│泰幣一萬元  │同右                                    │
├──┼────┼──────┼────────────────────┤
│ 四 │同    右│大陸人民幣一│同右                                    │
│    │        │千元        │                                        │
├──┼────┼──────┼────────────────────┤
│ 五 │同    右│金戒指十只  │同右                                    │
├──┼────┼──────┼────────────────────┤
│ 六 │壬 ○ ○│現金新臺幣一│依被害人壬○○所述（同右警卷第十頁反面）│
│    │        │萬元        │                                        │
├──┼────┼──────┼────────────────────┤
│ 七 │乙 ○ ○│現金新臺幣一│依被害人乙○○所述（同右警卷第十四頁反面│
│    │        │千三百元    │）                                      │
└──┴────┴──────┴────────────────────┘
附表二
┌──┬────┬──────┬────────────────────┐
│編號│被 害 人│財        物│    財  物  內  容  所  憑  依  據      │
├──┼────┼──────┼────────────────────┤
│ 一 │甲 ○ ○│金戒指三百只│均依被害報告單所載（第一六四六號警卷第二│
├──┼────┼──────┤六頁），該被害報告單認總價值約為三百萬元│
│ 二 │同    右│金手鍊四十條│。雖被害人於本院改稱總價值為三百六十八萬│
├──┼────┼──────┤元（本院九十年八月二十三日訊問筆錄第十二│
│ 三 │同    右│金項鍊三十條│頁），然金價每日不同，仍應以警訊所陳價值│
├──┼────┼──────┤為準。                                  │
│ 四 │同    右│Ｋ金鑽戒二百│                                        │
│    │        │只          │                                        │
├──┼────┼──────┤                                        │
│ 五 │同    右│Ｋ金項鍊六十│                                        │
│    │        │條          │                                        │
├──┼────┼──────┤                                        │
│ 六 │同    右│金墜子三十個│                                        │
├──┼────┼──────┤                                        │
│ 七 │同    右│金錶三只    │                                        │
└──┴────┴──────┴────────────────────┘
附表三
┌──┬────┬──────┬────────────────────┐
│編號│被 害 人│財        物│    財  物  內  容  所  憑  依  據      │
├──┼────┼──────┼────────────────────┤
│ 一 │庚○○○│黃金、白金、│依被害人庚○○○所述，約值六百萬元（第二│
│    │        │Ｋ金金飾約六│０一六號警卷第二頁正面）。              │
│    │        │百臺兩      │                                        │
└──┴────┴──────┴────────────────────┘


司法院資訊處製作；財團法人民間司法改革基金會備份。
